【裁判字號】    90,訴,334
【裁判日期】    900326
【裁判案由】    返還借款
【裁判全文】
臺灣板橋地方法院民事判決  九十年度訴字第三三四號
    原      告  乙○○
    被      告  甲○○
右當事人間請求返還借款事件，本院判決如左：
    主    文
被告應給付原告新台幣伍拾陸萬元。
訴訟費用由被告負擔。
本判決於原告以新台幣壹拾捌萬柒仟元或同面額之銀行無記名可轉讓定期存單供擔保
後，得假執行。
    事    實
甲、原告方面：
一、聲明：求為判決除假執行擔保金額外，如主文所示。
二、陳述略稱：被告於民國八十四年間向原告借用新台幣︵下同︶五十六萬元，並立
    有借用證書為憑，約定清償期為民國八十四年二月底為限。詎屆清償期後，僅分
    期償還十萬元，若以之抵充利息，尚不足六萬五千六百六十六元，遑論本金，其
    餘欠款本金五十六萬元及法定遲延利息六萬五千六百六十六元屢向被告催討，均
    置之不理，迄未清償，爰依消費借貸返還請求權訴請被告返還所欠本金五十六萬
    元。
三、證據：提出借用證書影本乙紙為證。
乙、被告方面：
一、聲明：請求判決駁回原告之訴。
二、陳述略稱：伊固有向原告借用五十六萬元，並約定於八十四年二月底前清償，但
    伊陸續已清償十萬元，應只剩下四十六萬元之債務而已。
三、證據：未提出任何書證為證。
    理    由
一、本件原告主張之事實，已據其提出借用證書影本乙紙為證，核屬相符，且為被告
    所不爭執，堪信為真實。
二、被告雖辯稱：伊陸續已清償十萬元，應只剩下四十六萬元之債務而已云云。惟查
    ，（一）按借用人應於約定期限內，返還與借用物種類、品質、數量相同之物；
    又給付有確定期限者，債務人自期限屆滿時起，負遲延責任；遲延之債務，以支
    付金錢為標的者，債權人得請求依法定利率計算之遲延利息；應付利息之債務，
    其利率未經約定，亦無法律可據者，週年利率為百分之五，民法第四百七十八條
    、第二百二十九條第一項、第二百三十三條第一項前段、第二百零三條分別定有
    明文；復按清償人所提出之給付，應先抵充費用，次充利息，次充原本，民法第
    三百二十三條亦定有明文。（二）兩造約定系爭借款之返還期限為八十四年二月
    底為限乙節，為兩造所不爭，則自同年三月一日起，被告即應負遲延責任，又自
    八十四年三月一日起至支付命令聲請時（八十九年九月十五日）止，共五年六月
    又十五日，其遲延利息共為十五萬五千一百六十六元（５６００００×５∕１０
    ０×５┼５６００００×５∕１００÷２┼５６００００×５∕１００÷１２÷
    ２＝１５５１６６），又被告僅先提出十萬元之給付，揆諸上開說明，應先抵充
    利息，仍不足五萬五千一百六十六元，是被告所辯，顯不足採。
三、從而原告依消費貸契約請求被告給付借款新台幣伍拾陸萬元，為有理由，應予准
    許。
四、原告陳明願供擔保，請求宣告假執行，核無不合，茲酌定相當之擔保金額，予以
    准許。
五、本件原告之訴為有理由，依民事訴訟法第七十八條、第三百九十條第二項，判決
    如主文。
中      華      民      國    九十      年      三      月    二十六    日
                                臺灣板橋地方法院民事第四庭
                                            法      官
右為正本係照原本作成
如對本判決上訴，須於判決送達後廿日內向本院提出上訴狀
中      華      民      國    九十      年      三      月    二十六    日
                                            法院書記官


司法院資訊處製作；財團法人民間司法改革基金會備份。
